臺灣高等法院刑事判決　　　　　　　　　　　　　九十一年度上訴字第一八一號
　　上　訴　人
　　即自 訴 人　甲○○原名.
　　　　　　　　乙○○
　　被　　　告　丙○○
　　選任辯護人　任秀妍
　　　　　　　　袁曉君
右上訴人因被告誣告案件，不服台灣臺北地方法院八十九年度自字第四六三、四九八
號中華民國九十一年一月三十一日第一審判決，提起上訴，本院判決如左：
    主  文
上訴駁回。
    理  由
一、自訴意旨略如原審判決附件(一)自訴狀及原審判決附附件(二)自訴理由狀影本所示，
    並補稱：被告始終不能提出證據證明自訴人因詐欺而得財或得利等語（本院上訴
    字第一○八一號卷第三十一頁）。
二、訊據被告否認右揭犯行，所辯如原審判決附件(三)之答辯狀影本所示外，並補稱：
    「被告於自訴王義輝、乙○○詐欺案件中，是以被告與莊麗珍簽訂買賣契約（原
    審自字第四六三號卷第二十二至二十四頁；本院上訴字第一○八一號卷第三十八
    至四十頁），此無不實，第二點，王義成過世後，莊麗珍本來可以根據臺北市政
    府規定，趕快辦理過戶，代書也取得莊麗珍同意的文件去辦理更名手續，但是莊
    麗珍抽回文件，說是伯叔不同意，聲稱他們有優先購買權，此亦為事實，也都經
    莊麗珍當庭證述為實，後來自訴人等提起優先權訴訟被駁回也是事實，而後來自
    訴人等又對系爭土地申請假處分，沒多久，莊麗珍就出具同意書領回擔保金並撤
    銷假處分，這也是事實，莊麗珍並於另案中承認，兄弟有來找她談，而她說土地
    已經賣掉了，但當時他們並未主張優先購買權，等到知道抽到的土地是高價地段
    的土地，他們才出來主張優先購買權，後來優先購買權訴訟自訴人等敗訴，這都
    是事實，至於莊麗珍曾經透過人要求以較高地價賣給第三人，我們也有書面證據
    ，因此我們認為莊麗珍打算一地二賣毀約。我們所陳述的事實均為真正，沒有一
    項是虛構的，就算法院判決不認為自訴人二人有詐欺犯行，但根據自訴人與莊麗
    珍今天於法庭上的說詞都有互相矛盾之處，因此丙○○確實有合理懷疑來提出詐
    欺自訴，並非誣告」（同前原審卷第二四四頁）；自訴人詐欺是要詐得脫免移轉
    所有權的義務，以賺取一坪新台幣八萬元之價差（本院上訴字第一○八一號卷第
    二十六頁）。
三、按誣告罪之成立以意圖他人受刑事處分或懲戒處分，而為虛偽之告訴、告發、報
    告者為要件；所謂虛偽係指明知無此事實故意造而言，若告訴人誤認有此事實
    或以為有此嫌疑，自不得指為虛偽；是其所訴之事實，雖不能證明係屬實在，然
    在積極方面尚無證據證明其確係故意虛構者，仍不能遽以誣告罪論處，最高法院
    四十年台上字第八八號及四十六年台上字第九二七號分別著有判例。本件被告前
    自訴自訴人王義輝、乙○○共同詐欺案件，雖經判決無罪確定，有本院九十年度
    上易字第九０三號判決書在案足憑（原審卷第一四至一一五頁），惟該判決係
    認丙○○所指訴之事實為債務不履行之民事糾葛，並非認定本件被告丙○○所指
    訴者為虛構造之事實（詳見該判決第十五頁至第十七頁），而本件被告於該自
    訴案中所指與莊麗珍簽訂買賣契約，莊麗珍拒不履行之事實確實存在，除據該判
    決載明外，亦據莊麗珍於原審審理中到庭結證證實，莊麗珍並陳稱因王義輝、乙
    ○○反對伊履約，並揚言如履約造成他們之損失，要伊賠償，他們亦願意賠償伊
    違約責任。八十六年十月八日任秀妍律師打電話來說明只要伊履約，有關訴訟費
    用全由丙○○負責，也願出具切結書，因伊婆婆當時強烈反對，所以伊在電話中
    無法答應履約等語（原審自字第四六三號卷第二三五、二三六頁），可知被告之
    律師任秀妍於電話中向莊麗珍說明法律關係，並表示如莊麗珍履約，丙○○願意
    立切結書負責因此發生訴訟之訴訟費用等情時，莊麗珍尚且不答應履約，被告丙
    ○○因此懷疑莊麗珍自始即與自訴人等人共謀而無意履約，尚屬合理。況莊麗珍
    於自訴人等未通知莊麗珍之情形下，對莊麗珍所有之本件系爭土地假處分（同前
    卷第七十三、七十四頁），嗣莊麗珍願無條件放棄質權人之權利而同意自訴人等
    領回假處分擔保金，尤足令被告懷疑莊麗珍係與自訴人等人共謀詐欺，從而被告
    因之對自訴人等人及莊麗珍提起自訴，其所指訴之事實既非虛構，且其主觀上有
    合理之懷疑，顯乏誣告之主觀犯意，依前揭判例意旨以觀，顯無成立誣告罪之餘
    地。
四、按犯罪事實應依證據認定之，無證據不得推定其犯罪事實。又不能證明被告犯罪
    者，應諭知無罪之判決，刑事訴訟法第一百五十四條、第三百零一條第一項分別
    定有明文。本件依前所述，尚乏積極證據證明被告有何誣告事實，法院自應依法
    諭知無罪之判決。經核原審認事、用法均無不合，自訴人等上訴指摘原判決不當
    為無理由，應予駁回。
據上論斷，應依刑事訴訟法第三百六十八條，判決如主文。
中      華      民      國    九十一    年      八      月      八      日
                              臺灣高等法院刑事第九庭
                                    審判長法  官  李  文  成
                                          法  官  周  盈  文
                                          法  官  官  有  明
右正本證明與原本無異。
自訴人等如不服本判決應於收受送達後十日內向本院提出上訴書狀，其未敘述上訴之
理由者並得於提起上訴後十日內向本院補提理由書（均須按他造當事人之人數附繕本
）。
被告不得上訴。
                                          書記官  林  蓓  瑜
中      華      民      國    九十一  年     八       月      九      日
